最高法院刑事判決　　　　　　　　　　　　　　　九十一年度台上字第一○七六號
　　上訴人　台灣高等法院台中分院檢察署檢察官
　　被　告　甲○○
　　　　　　乙○○
　　　　　　丙○○
右上訴人因被告等盜匪案件，不服台灣高等法院台中分院中華民國八十八年十一月三
日第二審判決︹八十八年度上訴字第九四三號，起訴案號：台灣台中地方法院檢察署
八十六年度偵字第二五○七四號（原判決誤載為第二五○四七號）︺，提起上訴，本
院判決如左：
    主  文
原判決撤銷，發回台灣高等法院台中分院。
    理  由
本件原判決認定被告甲○○、乙○○、丙○○共同基於犯意之聯絡，於民國八十六年
十一月二十九日上午七時三十分許，在台中市○○區○○路與瀋陽街口，見早晨運動
完畢後正欲返家之徐步武獨行，三人竟分持自地上隨手拾獲之鐵棍、木棍，由甲○○
持鐵棍毆打徐步武施以強暴，致使徐步武前額裂傷、全身多處擦傷及挫傷（傷害部分
未據告訴），並強要徐步武帶渠等至徐步武住處，以此強暴方法使人行無義務之事，
嗣被告等三人見徐步武身上流血始離去等情。因而撤銷第一審諭知被告等均無罪之不
當判決，變更檢察官起訴法條，改判論處被告等共同以強暴使人行無義務之事罪刑，
固非無見。
惟查：(一)、證據之證明力如何，雖屬於事實審法院自由判斷之職權，然其所為判斷，
仍應受經驗法則與論理法則之支配。據甲○○於警訊時供稱「我們三人在路邊拾獲三
支鐵棍、木棍，走到興安路與瀋陽路口時遇見徐步武，我就叫『你過來』，結果徐步
武反而向後跑，我們三人就跟在後面追，我跑得較快，追到，就拿手上棍子打徐步武
，徐步武以七星劍反抗，後來徐步武打不過我，就被我打倒在地，然後我就叫乙○○
、丙○○去搜徐步武身上，看有沒錢，徐步武說身上沒錢，我向徐步武說『你家住那
裏，帶我去』，徐步武對我說他家住前面公寓，有警衛，我看徐步武身上都是血，於
是我們便回家……本來是打人洩氣，後來才順便搶錢」（見偵查卷第七頁正反面）。
乙○○於警訊供稱「在打的時候，我就跑過去，徐步武已倒在地上，我就站在旁邊看
，丙○○則搜被害人身上是否有財物……在當日上午六時三十分左右，甲○○便提議
到外面去勒索搶劫財物……這件事從頭開始是甲○○提議主使，我與丙○○只是配合
他」（見偵查卷第十頁反面、第十一頁）。丙○○於警訊供稱「甲○○上前叫徐步武
不要動，徐步武見狀即跑掉，我們直追，追到旅順路，甲○○攔下被害人，即拿棍子
打被害人，我與乙○○趕到時，乙○○在一旁看，我負責搜索被害人身體，看有無現
金或物品……當時甲○○主使要到外面去搶劫時，我與乙○○有勸甲○○不要，但甲
○○堅持要搶劫，我與乙○○只好一同去，這件事是甲○○提議」（見偵查卷第十四
頁反面、第十五頁）。被害人徐步武於警訊稱「當天早上我到興安路兒童公園運動，
完後徒步回家，碰到甲○○、乙○○、丙○○三人站在路旁，當時甲○○、乙○○二
人均持七、八十公分鐵棍，對我說『你過來』，我覺得情況不對，掉頭就跑，甲○○
等三人立即追上來，甲○○跑得最快，追上我，即以鐵棍攻擊我，我以運動用之七星
劍抵擋，甲○○將我打得滿身是血，招架不住時，才住手，並將我抱住，以柔道將我
摔倒在地，然後由乙○○、丙○○前來搜我口袋，我對他們說『我身上沒錢』，當時
我身上只帶新台幣（下同）一百二十元，他便拿走一百元，甲○○向我說『你家住那
裏，帶我去』，我對他說『我家住對面公寓，大樓有警衛』，他看我滿身是血，且住
家有警衛，才放過我」（見偵查卷第十八頁反面、第十九頁）。由上各人所述互核相
符，又承辦警員陳見國、王啟旭、陳建利於原審均稱警訊時並無刑求情事（見原審卷
第四十六頁反面、第五十五頁反面、第五十六頁反面）。則被告等見徐步武單獨行走
，乃共同持棍追趕，於甲○○打倒徐步武後，由丙○○搜索徐步武口袋，因徐步武口
袋內現款無多，乃要徐步武帶渠等至徐步武住家，似非無據。且被告等強要徐步武帶
渠等至徐步武住處，必有原因，彼等既互不相識，若非因徐步武身上無多現金，被告
等始強要徐步武帶渠等至徐步武住處取錢，其故安在？乃原判決竟以被告等於警訊所
述並不相符，被告等不可能於清晨七時三十分許在往來人多之公園內公然搶劫，因認
被告等不成立盜匪罪，不僅採證與卷內證據資料不符，且所為判斷與經驗法則亦有違
背。(二)、原判決論處被告等刑法第三百零四條第一項之強制罪刑，然強制罪既遂與未
遂之區別，以實施強暴脅迫行為後，他人已否行無義務之事，或他人之權利行使已否
受妨害為斷。原判決認定被告等強要徐步武帶渠等至徐步武住處，以此強暴方法使人
行無義務之事，然被告等三人見徐步武身上流血，即離去等情。即徐步武並未帶被告
等至伊住處，尚未行無義務之事，則被告等所為，應屬未遂，乃原判決竟論以強制罪
既遂，亦有判決適用法則不當之違法。(三)、證人李慶堂於第一審證稱「徐步武每天有
運動習慣，那天遇到甲○○三人，甲○○就拿鐵棍把他打倒，乙○○及丙○○隨後就
來搜他身，甲○○並問徐步武家地址，要去他家拿錢，因徐步武說他家有警衛，他們
才作罷，徐步武當天帶一百二十元出門，後來只剩下二十元，不足一百元，是否他們
拿去」（見第一審卷第八十頁反面、第八十一頁）。原判決未說明此證詞何以不足採
之理由，亦有判決理由不備之違法。檢察官上訴指摘原判決不當，為有理由，應認原
判決有撤銷發回更審之原因。
懲治盜匪條例已經總統於九十一年一月三十日公布廢止；另與盜匪犯行相關之刑法第
三百二十八條、第三百三十二條亦經修正，並經總統於同日公布施行，本件發回後，
如認被告等成立盜匪罪，應注意法律之比較適用，一併指明。
據上論結，應依刑事訴訟法第三百九十七條、第四百零一條，判決如主文。
中      華      民      國    九十一    年      二      月    二十七    日
                              最高法院刑事第九庭
                                  審判長法官  陳  炳  煌
                                        法官  陳  正  庸
                                        法官  韓  金  秀
                                        法官  吳  信  銘
                                        法官  張  春  福
      右正本證明與原本無異
                                              書  記  官
中      華      民      國    九十一    年      三      月      五      日
